最高法院刑事判決　　　　　　八十七年度台上字第三四一七號
　　上訴人　台灣高等法院檢察署檢察官
　　被　告　甲○○
右上訴人因被告過失傷害案件，不服台灣高等法院中華民國八十
六年三月五日第二審更審判決（八十五年度交上更(二)字第四十號
，起訴案號：前台灣台北地方法院士林分院檢察署「現改為台灣
士林地方法院檢察署」八十三年度偵字第二一九二號），提起上
訴，本院判決如左：
    主  文
原判決撤銷，發回台灣高等法院。
    理  由
本件原判決認定被告甲○○於民國八十二年十二月二十二日上午
，駕駛○○－○○○○號自用小客車由台北家中出發，欲往○○
市○○○○股份有限公司上班，於上午六時十五分許，行經行車
速率限制四十公里以下之肇事路段台北縣○○鎮○○路○段○○
○號前，天色晦暗，視線不清，其原應注意且依當時並無不能注
意之情事，竟疏未注意限速，未開啟車燈復未注意車前狀況，隨
時保持必要之安全措施，以時速約六十公里行駛，致發見婦人蘇
唐腰由保長國小穿越大同路人行道時，煞避不及，其右前燈部位
撞上被害人蘇唐腰之身體，使蘇唐腰倒地致硬腦膜下出血、右鎖
骨骨折、骨盤骨折及多處受傷，被告見狀打電話報案自首，蘇唐
腰被送醫急救，於八十三年一月十七日轉入復健科，同年月二十
四日轉入內科治療，同年五月六日因肋膜積水、心臟衰竭，合併
呼吸衰竭而病逝等情。因將第一審論處被告從事業務之人，因業
務上之過失致人於死罪刑之判決撤銷，改判論處被告因過失傷害
人罪刑，並說明蘇唐腰之死亡原因為病逝，非因車禍，亦即認蘇
唐腰之死亡與被告之過失行為間無相當因果關係。固非毫無所見
。
惟按審理事實之法院，為期發現真實，對與待證事實有重要關係
，在客觀上認為應行調查之證據，均應依法詳加調查，苟未加以
調查，或雖已調查而其內容尚未明瞭，遽行判決者，即有應於審
判期日調查之證據未予調查之違背法令。又過失致人於死罪之成
立，係以過失行為與死亡結果間，有相當之因果關係為其要件，
故如因行為人之過失行為，先致被害人受傷，再因該傷致死，或
因該傷致病，因病致死，即因原傷參入自然力後助成病死之結果
者，均難謂無相當之因果關係，自應依過失致人於死罪論處；倘
若被害人因該過失行為受傷後，另因罹患他病致死，所患之病與
原傷毫無關聯，非屬原傷加入自然力所致者，則其因果關係業已
中斷，祗能論以過失傷害罪。經查原判決於理由欄二－(二)內，係
依長庚醫院八十三年五月六日出具之診斷證明書所載，及該醫院
八十六年二月四日（八六）長庚院法字第○○三八號函內容，認
蘇唐腰曾有復健紀錄，其死亡原因為病逝，並非車禍，因謂被告
僅應負過失傷害罪責，不應論以過失致重傷或過失致人於死罪，
並指檢察官之相驗報告係蘇唐腰病亡返家後所制作，與實情不符
，而不予採信。然上開八十三年五月六日出具之診斷證明書，係
由該醫院診治醫師陳明田、李承欽二人所具名（相驗卷第七頁）
，而檢察官督同法醫師劉象縉於八十三年五月八日相驗屍體結果
，判定係因車禍，頭部外傷，硬腦膜下出血致死，並於相驗屍體
證明書及驗斷書內，載明係依據長庚醫院診斷書所為之判斷（相
驗卷第十一頁、第十五頁），復有相驗時所攝屍體照片可稽（相
驗卷第二十一頁），另同醫院診治醫師雷大雅於八十三年二月三
日出具之診斷書記載為：「頭部外傷，併急性硬腦膜下出血」（
原審上更(一)卷第七十三頁），診治醫師李承欽於八十三年五月十
日出具之診斷證明書詳載：「頭部外傷，右鎖骨骨折，糖尿病，
肺炎，心臟衰竭，肋膜積水，呼吸衰竭，病人因上述病因於八十
二年十二月二十二日至本院住院治療，而於八十三年五月六日死
亡」（原審上更(一)卷第七十四頁），該醫院八十三年五月二十三
日長庚院基字第○五五六號函稱：「病患蘇唐腰於八十二年十
二月二十二日送至本院時意識不清，經檢查後診斷為(一)顱內出血
，(二)右鎖骨骨折，(三)骨盤骨折，且因多處受傷，年齡較大，長期
臥床，本身又有糖尿病，抵抗力弱，終因『併發症』不治而於八
十三年五月六日死亡」（一審卷第二十八頁），即原判決所援引
之該醫院八十六年二月四日（八六）長庚院法字第○○三八號函
，亦說明蘇唐腰自八十二年十二月二十二日住院治療起，至八十
三年五月六日病逝該院期間，一直接受治療，並未出院（原審上
更(二)卷第五十二頁）。從而被告之過失行為，與蘇唐腰之死亡結
果間，有無相當因果關係﹖仍欠明瞭，又前揭長庚紀念醫院覆函
皆記載蘇唐腰係於八十三年五月六日死亡，核與相驗屍體證明書
及驗斷書上所載死亡時間為八十三年五月七日上午零時三十分許
有別，實情如何﹖原審未傳喚長庚紀念醫院負責為蘇唐腰診治之
醫師及相驗之法醫師劉象縉等，詳加調查研求，究明真相，遽行
判決，僅論以過失傷害人之罪刑，自屬違背法令。檢察官上訴意
旨，執以指摘原判決不當，為有理由，應認仍有發回更審之原因
。又檢察官雖係以被告犯刑法第二百八十四條第二項後段之業務
過失致重傷罪嫌提起公訴，原判決亦改依同法條第一項前段之過
失傷害罪論斷，然檢察官於第一審審理中，已主張被告係犯過失
致人於死罪嫌（相驗卷第二十三頁，第四七五八號偵查卷第五頁
，一審卷第二十四頁），依司法院大法官會議釋字第六○號解釋
，於修正前之刑事訴訟法施行前，原得上訴於第三審法院，且已
繫屬於法院，依刑事訴訟法施行法第五條第一項規定，仍應依施
行前之法定程序終結之，併此明。
據上論結，應依刑事訴訟法第三百九十七條、第四百零一條，判
決如主文。
中    華    民    國   八十七   年    十    月   九   日
                              最高法院刑事第二庭
                                  審判長法官  施  文  仁
                                        法官  陳  炳  煌
                                        法官  張  淳  淙
                                        法官  洪  文  章
                                        法官  林  錦  芳
      右正本證明與原本無異
                                              書  記  官
中    華    民    國   八十七   年    十    月  十三  日
                                                          Ｂ